臺灣新北地方法院民事判決
109年度訴字第3842號
原      告  陳威志  
被      告  黃蔡月英

訴訟代理人  黃信鈜  
上列當事人間請求損害賠償事件，本院於中華民國111年7月7日
言詞辯論終結，判決如下：
    主      文
原告之訴及假執行之聲請均駁回。
訴訟費用由原告負擔。
    事實及理由
一、原告主張：
　㈠伊為奕昌汽車修護行（商業統一編號為00000000，組織類型
    為獨資）之負責人，伊為了營業而於民國107年7月29日向被
    告承租門牌號碼為新北市○○區○○街000號之1房屋（係違章建
    築，緊鄰門牌號碼為新北市○○區○○街000號及302號之房屋，
    實際上並無門牌號碼為新北市○○區○○街000號之1，下稱系爭
    三俊街房屋），並與被告簽立租賃契約（下稱系爭租約），
    約定租賃期間5年，自107年7月29日起至112年8月15日止，
    每月租金為新臺幣（下同）28,000元；復因洽談系爭租約時
    ，系爭三俊街房屋並無門牌號碼，伊為了向新北市政府經濟
    發展局辦理奕昌汽車修護行之營業地址變更登記及稅籍登記
    ，另再與被告就門牌號碼為新北市○○區○○○街00巷00○0號（4
    樓）房屋（下稱系爭溪崑二街房屋）簽立房屋租賃契約書（
    下稱系爭另一租約），但奕昌汽車修護行實際上在系爭三俊
    街房屋址營業。嗣於107年8月間，伊發現系爭三俊街房屋之
    屋頂漏水，而請求被告修繕，惟被告均不予理會，最後被告
    僅塗抹矽利康修補，並未解決漏水問題，被告並於108年7-8
    月間要求伊搬遷，伊乃於109年8月18日遷離系爭三俊街房屋
    。又被告故意隱瞞系爭三俊街房屋為違建及有漏水之事實，
    伊於簽約隔月向被告反應房屋漏水時更惱羞成怒，明知伊經
    營之奕昌汽車修護行仍在營業中，租約尚未到期，竟於108
    年11月13日捏造奕昌汽車修護行已於108年11月11日遷離系
    爭溪崑二街房屋址之不實事項，向新北市政府經濟發展局申
    報，致新北市政府經濟發展局要求伊儘速辦理奕昌汽車修護
    行商業所在地變更登記，及財政部北區國稅局板橋分局限期
    要求伊辦理奕昌汽車修護行營業地址變更登記，奕昌汽車修
    護行之商號因而被廢止及無法申領發票而營業，顯已造成商
    業主管機關及稅務機關，管理商號之正確性，並導致原告所
    設立之奕昌汽車修護行，因未立即辦理稅籍變更，申領發票
    ，無法對維修車輛之客戶開立發票營業，而受有下列損害：
　⒈營業損失：
　⑴伊108年度損益及稅額計算表為341,311元，伊原本得營業至1
    12年8月15日，因被迫而於109年8月18日遷離系爭三俊街房
    屋，伊應得請求2年之營業損失682,622元。
　⑵如鈞院認依108年度損益及稅額計算表為請求，未扣除成本而
    無據；則因奕昌汽車修護行屬汽車維修業，於扣除更換料件
    之成本後，即為原告之營業利潤即毛利，請鈞院酌依108年
    度營利事業各業所得額暨同業利潤標準，其中汽車維修及美
    容業9511-99其他汽車維修之同業利潤標準，毛利率為42%，
    以此計算原告每年營業利潤為143,350元。又依原證一號之
    上揭主管機關於108年11月15日發文，被告於109年1月起無
    法營業，至112年8月15日止，全部之營業損害，共計3年8月
    15日，據以計算為519,643元。
　⒉招牌安裝費：
　　伊因被迫遷離，須另覓場地繼續經營奕昌汽車修護行，而受
    有支出招牌安裝費11,000元之損害。
　⒊安裝頂高機工程：　　
　　伊因被迫遷離，須另覓場地繼續經營奕昌汽車修護行，而受
    有支出安裝頂高機工程15,000元之損害。
　⒋裝潢材料所需木心板：　
　　伊因被迫遷離，須另覓場地繼續經營奕昌汽車修護行，而受
    有支出裝潢材料所需木心板8,900元及5,000元，共計13,900
    元之損害。
　⒌招牌拆遷費：
　　伊因被迫遷離，須另覓場地繼續經營奕昌汽車修護行，而受
    有支出招牌拆遷費8,500元之損害。
　⒍水電裝修費：
　　伊因被迫遷離，須另覓場地繼續經營奕昌汽車修護行，而受
    有支出水電裝修費23,400元之損害。
　⒎以上共計754,422元，伊僅請求75萬元之損害。　
　㈡爰依民法第184條第1項前段、後段規定，聲明求為判決：⒈被
    告應給付原告75萬元，及自起訴狀繕本送達翌日起至清償日
    止，按週年利率百分之五計算之利息。⒉原告願供擔保，請
    准予宣告假執行。
二、被告則以：
　㈠否認原告上列所述，原告係藉故向伊索求經營不善之損失，
    藉提起刑事訴訟以達成民事賠償目的；伊就系爭三俊街房屋
    與原告成立系爭租約，惟原告自承租系爭三俊街房屋後即反
    應房屋漏水，甚至以和鄰居相處不睦為理由遲付或拒付租金
    ，伊多次欲了解漏水情形，卻遭原告言語辱罵。嗣後伊提起
    終止租約訴訟，經鈞院板橋簡易庭109年度板簡字第1454號
    判決認定原告應返還系爭三俊街房屋及給付租金。
　㈡伊於簽訂系爭租約時即告知原告系爭三俊街房屋無門牌號碼
    可供營業登記。惟原告哀求伊提供一營業登記地址，伊始於
    107年7月29日與原告就系爭溪崑二街房屋簽訂系爭另一租約
    ，僅做為營業登記之用，伊從未要求原告支付租金3,000元
    ，原告亦從未繳納。伊當時係告知新北市政府經濟發展局原
    告之奕昌汽車修護行係於系爭三俊街房屋地址營業，而非在
    系爭溪崑二街房屋地址營業，此亦為事實等語，資為抗辯。
    併為答辯聲明：⒈原告之訴及假執行之聲請均駁回。⒉如受不
    利之判決，願供擔保請准宣告免為假執行。
三、兩造不爭執之事實（堪信為真）：
　㈠原告為奕昌汽車修護行（商業統一編號為00000000，組織類
    型為獨資）之負責人，原告為了營業而於107年7月29日向被
    告承租系爭三俊街房屋（係違章建築，緊鄰門牌號碼為新北
    市○○區○○街000號及302號之房屋，實際上並無門牌號碼為新
    北市○○區○○街000號之1），並與被告簽立系爭契約，約定租
    賃期間自107年7月29日起至112年8月15日止，復因系爭三俊
    街房屋並無門牌號碼，故原告另再與被告就系爭溪崑二街房
    屋簽立系爭另一租約，但奕昌汽車修護行實際上在系爭三俊
    街房屋址營業，奕昌汽車修護行從頭到尾均未在系爭溪崑二
    街房屋營業。此有系爭租約、系爭另一租約、111年1月19日
    本院言詞辯論筆錄附卷可稽（見本院卷第23-33、290-302、
    458-464、520-521頁）。
　㈡因原告自108年9月1日起即未依系爭契約給付被告系爭三俊街
    房屋之租金，經被告多次以存證信函催告未獲原告置理，而
    遭被告於109年7月3日合法終止系爭契約，原告亦已於109年
    8月21日將系爭三俊街房屋返還被告等情，業經另案即本院1
    09年度簡上字第379號於110年5月18日判決確定在案；奕昌
    汽車修護行於109年3月9日將商業所在地由系爭溪崑二街房
    屋址變更登記為新北市○○區○○路000號6樓。此有109年9月1
    日本院板橋簡易庭109年度板簡字第1454號宣示判決筆錄、
    本院109年度簡上字第379號民事判決、110年8月4日本院言
    詞辯論筆錄、奕昌汽車修護行基本資料附卷可稽（見本院卷
    第123-126、328-334、350-356、361、119-122頁）。
　㈢原告曾就被告於108年11月13日向新北市政府經濟發展局申報
    奕昌汽車修護行已於108年11月11日遷離系爭溪崑二街房屋
    址之事實，對被告提出偽造文書之告訴，經臺灣新北地方檢
    察署檢察官以109年度偵字第37026號為不起訴處分確定在案
    ，此有新北市政府經濟發展局108年11月15日函、上列不起
    訴處分書附卷可稽（見本院卷第15、111-112頁）。
四、兩造爭執要點為：原告依民法第184條第1項前段、後段規定
    ，請求被告賠償75萬元之損害，是否有據？茲就兩造爭點及
    本院得心證之理由分述如下：
　㈠按因故意或過失，不法侵害他人之權利者，負損害賠償責任
    。故意以背於善良風俗之方法，加損害於他人者亦同，民法
    第184條第1項定有明文。又損害賠償之債，以有損害之發生
    及有責任原因之事實，並二者之間有相當因果關係為其成立
    要件（最高法院30年上字第18號判例意旨參照）。
　㈡查原告為奕昌汽車修護行（商業統一編號為00000000，組織
    類型為獨資）之負責人，原告為了營業而於107年7月29日向
    被告承租系爭三俊街房屋（係違章建築，緊鄰門牌號碼為新
    北市○○區○○街000號及302號之房屋，實際上並無門牌號碼為
    新北市○○區○○街000號之1），並與被告簽立系爭契約，約定
    租賃期間自107年7月29日起至112年8月15日止，復因系爭三
    俊街房屋並無門牌號碼，故原告另再與被告就系爭溪崑二街
    房屋簽立系爭另一租約，但奕昌汽車修護行實際上在系爭三
    俊街房屋址營業，奕昌汽車修護行從頭到尾均未在系爭溪崑
    二街房屋營業；因原告自108年9月1日起即未依系爭契約給
    付被告系爭三俊街房屋之租金，經被告多次以存證信函催告
    未獲原告置理，而遭被告於109年7月3日合法終止系爭契約
    ，原告亦已於109年8月21日將系爭三俊街房屋返還被告等情
    ，業經另案即本院109年度簡上字第379號於110年5月18日判
    決確定在案；原告曾就被告於108年11月13日向新北市政府
    經濟發展局申報奕昌汽車修護行已於108年11月11日遷離系
    爭溪崑二街房屋址之事實，對被告提出偽造文書之告訴，經
    臺灣新北地方檢察署檢察官以109年度偵字第37026號為不起
    訴處分確定在案等情，已如前述，足見原告與被告確有簽立
    系爭契約及系爭另一租約，約定由原告向被告承租系爭三俊
    街房屋供原告獨資之奕昌汽車修護行營業，及由被告另提供
    系爭溪崑二街房屋址供奕昌汽車修護行辦理商業所在地登記
    及營業地址登記，但奕昌汽車修護行實際上係在系爭三俊街
    房屋營業，奕昌汽車修護行從頭到尾均未在系爭溪崑二街房
    屋營業。又被告係因原告自108年9月1日起即未依系爭契約
    給付被告系爭三俊街房屋之租金，而於108年11月13日向新
    北市政府經濟發展局申報奕昌汽車修護行已於108年11月11
    日「遷離」被告所有系爭溪崑二街房屋址等語（見本院卷第
    111-112頁之臺灣新北地方檢察署檢察官109年度偵字第3702
    6號為不起訴處分書），縱認被告申報奕昌汽車修護行已於1
    08年11月11日「遷離」被告所有系爭溪崑二街房屋址等語與
    兩造間之約定及上情不符，亦因被告係向新北市政府經濟發
    展局填寫申請書，申請協助查明奕昌汽車修護行是否已於10
    8年11月11日遷離被告所有系爭溪崑二街房屋址，並廢止其
    商業登記，並無造成新北市○○○○○○○○○○○○區○○○○○○○○○○號之
    正確性，顯無偽造私文書或使公務員登載不實之犯行（見本
    院卷第111-112頁之臺灣新北地方檢察署檢察官109年度偵字
    第37026號為不起訴處分書），亦無不法，或故意以背於善
    良風俗之方法加損害於原告。
　㈢原告主張被告明知伊經營之奕昌汽車修護行仍在營業中，租
    約尚未到期，竟於108年11月13日捏造奕昌汽車修護行已於1
    08年11月11日遷離系爭溪崑二街房屋址之不實事項，向新北
    市政府經濟發展局申報，導致原告所設立之奕昌汽車修護行
    ，因未立即辦理稅籍變更，申領發票，無法對維修車輛之客
    戶開立發票營業，而受有上列營業損失等各項損害（金額共
    計754,422元）等語（見本院卷第380-388頁之民事綜合辯論
    意旨狀），被告則否認而辯稱如上。經查，被告申報奕昌汽
    車修護行已於108年11月11日「遷離」被告所有系爭溪崑二
    街房屋址等語，僅係被告向新北市政府經濟發展局填寫申請
    書，申請協助查明奕昌汽車修護行是否已於108年11月11日
    遷離被告所有系爭溪崑二街房屋址，並廢止其商業登記，縱
    認因此致新北市政府經濟發展局要求伊儘速辦理奕昌汽車修
    護行商業所在地變更登記，及財政部北區國稅局板橋分局限
    期要求伊辦理奕昌汽車修護行營業地址變更登記，此亦係基
    於新北市政府經濟發展局及財政部北區國稅局板橋分局之職
    權行使結果，尚非被告所得為之。又原告如能遵行上列要求
    辦理奕昌汽車修護行之商業所在地變更登記及營業地址變更
    登記，自不會造成原告之奕昌汽車修護行遭廢止其商業登記
    及奕昌汽車修護行無法申領發票而營業之結果。又被告於10
    8年11月13日向新北市政府經濟發展局申報奕昌汽車修護行
    已於108年11月11日「遷離」被告所有系爭溪崑二街房屋址
    等語，其目的在於申請該局協助查明奕昌汽車修護行是否已
    於108年11月11日遷離被告所有系爭溪崑二街房屋址，並廢
    止其商業登記，而系爭契約係於109年7月3日始遭被告合法
    終止，於108年11月13日時，兩造間之系爭契約及系爭另一
    租約均尚未合法終止，被告申請該局協助查明奕昌汽車修護
    行是否已於108年11月11日遷離被告所有系爭溪崑二街房屋
    址，並廢止其商業登記，雖與兩造間之系爭另一租約約定由
    被告另提供系爭溪崑二街房屋址供奕昌汽車修護行辦理商業
    所在地登記及營業地址登記有違，亦純屬被告未依系爭另一
    租約履行上列義務之債務不履行性質，並無不法，或故意以
    背於善良風俗之方法加損害於原告。
　㈣基上，被告於108年11月13日向新北市政府經濟發展局申報奕
    昌汽車修護行已於108年11月11日「遷離」被告所有系爭溪
    崑二街房屋址等語，並無偽造私文書或使公務員登載不實之
    犯行，亦無不法，或故意以背於善良風俗之方法加損害於原
    告，且與原告所主張其受有上列營業損失等各項損害（金額
    共計754,422元）間，並無相當因果關係，自不成立侵權行
    為。是原告依民法第184條第1項前段、後段規定，請求被告
    賠償75萬元之損害，即屬無據。
五、從而，原告依民法第184條第1項前段、後段規定，請求被告
    給付如訴之聲明所示，為無理由，應予駁回。原告之訴既經
    駁回，其假執行之聲請即失所附麗，應併予駁回。
六、本件事證已臻明確，兩造其餘攻擊、防禦方法及舉證，經本
    院審酌後，認對於判決結果均無影響，爰不一一論述，併此
    指明。
七、據上論結，本件原告之訴為無理由，爰判決如主文。　　　
中　　華　　民　　國　　111 　年　　8 　　月　　31　　日
                  民事第三庭    法  官  楊千儀
正本係照原本作成。
如對本判決上訴，須於判決送達後20日內向本院提出上訴狀（需
按他造人數附繕本，勿逕送上級法院）。如委任律師提起上訴者
，應一併繳納上訴審裁判費，否則本院得無庸命補正，逕為裁定
駁回上訴。
中　　華　　民　　國　　111 　年　　8 　　月　　31　　日
                                書記官 李育真